【裁判字號】    99,台上,4717
【裁判日期】    990729
【裁判案由】    違反毒品危害防制條例
【裁判全文】
最高法院刑事判決            九十九年度台上字第四七一七號
上  訴  人  甲○○即葉景武）.
上列上訴人因違反毒品危害防制條例案件，不服台灣高等法院中
華民國九十九年四月十三日第二審更審判決（九十八年度上更(一)
字第五九七號，起訴案號：台灣桃園地方法院檢察署九十六年度
偵字第二一一七號），提起上訴，本院判決如下：
    主  文
上訴駁回。
    理  由
按刑事訴訟法第三百七十七條規定，上訴於第三審法院，非以判
決違背法令為理由，不得為之。是提起第三審上訴，應以原判決
違背法令為理由，係屬法定要件。如果上訴理由書狀並未依據卷
內訴訟資料，具體指摘原判決不適用何種法則或如何適用不當，
或所指摘原判決違法情事，顯與法律規定得為第三審上訴理由之
違法情形，不相適合時，均應認其上訴為違背法律上之程式，予
以駁回。本件上訴人甲○○（即葉景武）上訴意旨略稱：(一)、上
訴人經原審曉諭，自白販賣毒品可依修正後毒品危害防制條例第
十七條第二項規定減輕其刑，乃坦承有販賣海洛因之犯罪事實，
惟原判決未適用上開規定對上訴人減輕其刑，亦未說明理由，顯
有判決不適用法則之違法。(二)、原判決認定上訴人意圖營利，向
「阿滄」販入四分之一錢約○‧九公克重量之海洛因後，以每一
包新台幣（下同）一千元售予林志宇、徐則娟，但販賣一千元之
海洛因一包，其重量及上訴人獲得之利潤各係為何？原審並未詳
查，如何能認上訴人有營利之行為？自有調查未盡之違法。又原
判決既認上訴人販賣一千元一包之海洛因予徐則娟，徐則娟尚未
將一千元交予上訴人；而上訴人供稱與徐則娟是男女朋友關係，
因此未向徐則娟取得該價款。則此部分究是基於販賣或無償轉讓
該海洛因予徐則娟？原審亦未查明，同有違誤。(三)、上訴人在原
審更審前，聲請傳訊林志宇到場調查，原審僅因上訴人自白，即
認無須傳喚林志宇，但未說明何以不予傳喚之理由，除調查未盡
外，并有判決理由不備之違法云云。
惟查：原判決綜合全案證據資料，本於事實審法院職權推理之作
用，認定上訴人確有販賣海洛因予徐則娟、林志宇之犯行。因而
撤銷第一審之判決，改判論處上訴人販賣第一級毒品（累犯，於
依刑法第五十九條規定酌量減輕其刑後，量處有期徒刑十六年）
罪刑，已詳細說明其採證認事之理由。所為論斷，亦俱有卷證資
料可資覆按。且查：修正後毒品危害防制條例第十七條第二項規
定：「犯第四條至第八條之罪於偵查及審判中均自白者，減輕其
刑。」是被告自須就製造、販賣或運輸各該毒品之犯罪事實，在
偵查中及審判時均經自白，始有上開減輕其刑規定之適用。上訴
人在原審此次更審中雖自白販賣海洛因予徐則娟、林志宇，但於
偵查中則否認有此犯行（見偵查卷第十二至十三頁、第三八頁）
，自不符上開「偵查及審判中均自白」之減刑要件。則原審未依
辯護人之聲請（見更(一)卷第八八頁反面、第九十頁），適用該項
規定對上訴人減輕其刑，即無判決不適用法則之違法可言（按原
審已依刑法第五十九條規定酌量減輕其刑）。而所謂販賣行為，
只須以營利之意思販入或賣出，已足構成；亦即販賣毒品者，茍
其主觀上有營利之意圖，客觀上有販賣之行為，即足構成販賣毒
品之罪，至於實際上是否已經獲利，則非所問。原判決認定上訴
人係「基於意圖營利販賣第一級毒品海洛因之犯意」，先以每四
分之一錢（約○‧九公克）海洛因六千元之價格，販入該毒品後
，再以每包一千元之價格，出售予徐則娟、林志宇；理由中並敘
明上訴人「基於營利之意思，販賣海洛因」。自屬已就上訴人主
觀上具營利意圖，客觀上有販入、販出海洛因之行為，在事實及
理由中分別認定記載，雖其說明稍嫌簡略，究非理由不備。又徐
則娟已指證其係以公用電話與上訴人聯絡後，向之購買一千元之
海洛因（見偵查卷第四三至四四頁）；上訴人亦自白其確以前開
價格出售海洛因一包予徐則娟，但還沒有收錢（見更(一)卷第八八
頁反面）。則原判決認定上訴人係販賣海洛因予徐則娟，與卷證
資料即無不合，亦無調查未盡之可言。再者，上訴人在原審雖聲
請傳喚林志宇、徐則娟，但在審判期日經詢以「尚有證據請求調
查？」時，上訴人及其辯護人非唯均答稱：「無」（見前引卷第
八八頁），上訴人並進而就被訴本件販賣海洛因之犯行，明確坦
承在卷，其辯護人並以言詞及書狀陳明上訴人已認罪。則原審以
上訴人業捨棄先前聲請傳喚前開證人等之證據方法主張，且其自
白與卷證資料悉相符合，因認本件事實已臻明瞭，無再傳訊前揭
證人等以為無益調查之必要，而未傳喚，自亦無調查未盡之違法
。上訴意旨，徒以原審未傳喚證人云云，據以指摘原判決違法，
即顯非依卷證資料執為指摘，自非適法之第三審上訴理由。其上
訴違背法律上之程式，應予駁回。
據上論結，應依刑事訴訟法第三百九十五條前段，判決如主文。
中    華    民    國  九十九  年    七    月  二十九  日
                      最高法院刑事第六庭
                          審判長法官  陳  世  雄
                                法官  魏  新  和
                                法官  徐  文  亮
                                法官  吳  信  銘
                                法官  蔡  彩  貞
本件正本證明與原本無異
                                      書  記  官
中    華    民    國  九十九  年    八    月    二    日
                                                      Ｑ

司法院資訊處製作；財團法人民間司法改革基金會備份。
